臺灣花蓮地方法院交通事件裁定　　　　100年度交聲字第143號
原處分機關　交通部公路總局臺北區監理所花蓮監理站
異　議　人
即受處分人　陳彩珠
上列異議人即受處分人因違反道路交通管理處罰條例案件，對於
交通部公路總局臺北區監理所花蓮監理站民國100年4月15日所為
之處分（處分案號：花監違字第裁44-P00000000號），聲明異議
，本院裁定如下：
    主  文
原處分撤銷。
陳彩珠不罰。
    理  由
一、原處分意旨略以：異議人即受處分人（下稱異議人）陳彩珠
    於民國100年4月14日23時13分許，駕駛車牌號碼IZ-7178 號
    自用一般小客車，行經花蓮縣花蓮市○○○街96巷巷口處，
    因拒絕接受酒精濃度測試之檢定，為花蓮縣警察局花蓮分局
    中華派出所員警開單舉發。嗣經原處分機關以其違規事證明
    確，爰於100年4月15日填製花監違字第裁44-P00000000號違
    反道路交通管理事件裁決書，依道路交通管理處罰條例第35
    條第4項及第67條第2項（裁決書漏載第2 項）之規定，裁處
    異議人新臺幣（下同）6萬元罰鍰，吊銷駕駛執照，且3年內
    不得考領等語。
二、聲明異議意旨則以：（一）異議人被陳姓員警攔檢之際，自
    始至終均未有「拒絕酒測」之意思表示。異議人甫遭攔檢時
    頓時心境感到緊張、惶恐，不知如何是好？致要求陳姓員警
    多給一點時間，俟心情較平靜再接受酒測。（二）事發之時
    ，陳姓員警明顯違反『取締酒後駕車作業程序1 、檢測前：
    (1)及(3)之作業內容』辦理，測試前未先告知並確認受測者
    已飲酒結束15分鐘以上或提供礦泉水受測者，旋即火速催促
    並進行檢測。從第一次檢測23:05分開始至第三次檢測23:13
    分結束，期間並未勸導異議人，亦未明確告知異議人有關拒
    絕檢測之懲罰規定，前後僅8分鐘，即完成3次拒絕酒測之流
    程。時間內仍發生吹嘴掉落地上又未予更換之情事，堅持以
    3 次拒絕酒測為由製單舉發。（三）當異議人心情稍為平靜
    後表示願意接受酒測，詎料，陳姓員警不予理會，且以迅雷
    不及之速度製發事件通知單、扣車，隨後將人車帶至中華派
    出所，從喝令異議人酒測至製單舉發，完成扣車等作業，前
    後時間僅約15分鐘。如此神速，實令人百思不解。當異議人
    被帶至派出所時，多次表示，願意接受酒測，然陳姓員警仍
    置之不理，繼續填寫未完成之事件通知單、扣車單，無視異
    議人權益，爰為此聲明異議等語。
三、按汽車駕駛人拒絕接受酒精濃度測試之檢定者，處6 萬元罰
    鍰，並當場移置保管該汽車及吊銷該駕駛執照；又汽車駕駛
    人，曾依第35條第4項前段規定吊銷駕駛執照者，3年內不得
    考領駕駛執照，道路交通管理處罰條例第35條第4 項前段及
    第67條第2 項前段分別定有明文。次按汽車駕駛人拒絕接受
    酒精濃度檢測，警察應請其配合實施測試檢定，並向其說明
    實施酒精濃度測試檢定之程序，倘該汽車駕駛人拒絕接受酒
    精濃度測試檢定，應運用技巧溝通、勸導或警告將依據道路
    交通管理處罰條例第35條第4項規定，處6萬元罰鍰、當場移
    置保管車輛及吊銷其駕駛執照，且3 年內不得考領，警察人
    員對酒後駕車當事人實施強制作為應注意事項第2 點定有明
    文。末按法院認為聲明異議有理由或聲明異議雖無理由而原
    處分不當或違法者，應以裁定將原處分經聲明異議部分撤銷
    ，並自為裁定，道路交通事件處理辦法第19條前段定有明文
    。
四、經查：
（一）異議人於100年4月14日23時13分許，駕駛車牌號碼IZ-717
      8號自用小客車，行經花蓮縣花蓮市○○○街96 巷巷口處
      ，經舉發員警即花蓮縣警察局花蓮分局中華派出所警員陳
      沛佳以拒絕接受酒測為由，掣發花蓮縣警察局花警交字第
      P00000000 號舉發違反道路交通管理事件通知單，舉發異
      議人違反道路交通管理處罰條例第35條第4 項之規定，並
      移置保管異議人之前開自用小客車，嗣原處分機關依上開
      規定，於100年4月15日以花監違字第裁44-P00000000號裁
      決書，裁處異議人罰鍰6萬元，並吊銷駕駛執照且禁考3年
      ，異議人對此亦不爭執，並有上開通知單、裁決書及交通
      部公路總局臺北區監理所花蓮監理站送達證書各1 份在卷
      可稽。
（二）證人即當日執勤員警陳沛佳於本院調查時證稱：第一次拒
      測前有告知異議人拒絕酒測的效果，會罰6 萬及移置車輛
      ，至於在第一次拒測前，有無告知吊銷駕照的法律效果，
      我忘記了。但是並未告知3 年內不得考領駕照之法律效果
      等語（見本院100年5月9日訊問筆錄第3頁），是證人陳沛
      佳於當日並未告知異議人拒絕接受酒精濃度檢測3 年內不
      得考領駕照之法律效果，又本院勘驗現場蒐證光碟，勘驗
      結果為：錄影畫面所示時間2011年4月14日23時07 分所長
      稱第一次拒絕酒測，23時07分49秒（檔案播放時間2分 37
      秒許）員警陳沛佳告知陳彩珠拒絕酒測3 次的話就直接罰
      款6萬元。23時08分至23時09分許（檔案播放時間3分42秒
      到49秒），員警陳沛佳告知陳彩珠我剛剛是說拒絕3 次的
      話直接罰款6萬元。23時11分許（檔案播放時間6分19秒許
      ）員警陳沛佳告知陳彩珠現在第二次列印了，你還有一次
      機會。23時14分許（檔案播放時間8分49 秒許）所長對陳
      彩珠表示這已經第三次了你已經拒絕等情（見100年5月23
      日訊問筆錄第1至2頁），足認證人陳沛佳於擎發拒絕接受
      酒精濃度測試檢定之違反道路交通管理事件通知單前，僅
      告知異議人拒絕接受酒精濃度檢測可處6 萬元罰鍰，並未
      告知異議人當場移置保管車輛、吊銷其駕駛執照及3 年內
      不得考領駕駛執照之法律效果，違反前開警察人員對酒後
      駕車當事人實施強制作為應注意事項第2 點規定，舉發程
      序非無瑕疵，原處分遽為上開裁罰，難認允當。
五、綜上所述，本件舉發程序有上開瑕疵，原處分機關裁處異議
    人罰鍰6萬元，吊銷駕駛執照，3年內不得考領駕駛執照，容
    有未洽。聲明異議為有理由，原處分應予撤銷，另諭知異議
    人不罰。
六、據上論斷，應依道路交通事件處理法第19條前段，裁定如主
    文。
中    華    民    國   100    年    5     月    31    日
                  交通法庭      法  官  林季緯
上列正本證明與原本無異。
如對本裁定不服，應於送達後5 日內，向本院提出抗告狀（應抄
附繕本）。
中    華    民    國   100    年    6     月    7     日
                                書記官